臺灣高雄地方法院民事判決　　　　　　　95年度訴字第4206號
原　　　告　甲○○
訴訟代理人　陳里己律師
　　　　　　陳意青律師
被　　　告　乙○○
訴訟代理人　李嘯風律師
被　　　告　丙○○○○○○
　　　　　　　　　　　　號
上當事人間損害賠償事件，本院民國96年8 月6 日言詞辯論終結
，判決如下：
    主　    文
被告應連帶給付原告新臺幣玖拾肆萬伍仟貳佰陸拾玖元，及自民
國九十六年六月二十八日起至清償日止，按週年利率百分之五計
算之利息。
原告其餘之訴駁回。
訴訟費用由被告連帶負擔百分之八十五，其餘由原告負擔。
本判決第一項於原告以新臺幣參拾貳萬元供擔保後得假執行；惟
被告乙○○以新臺幣玖拾肆萬伍仟貳佰陸拾玖元為原告供擔保後
，得免為假執行。
原告其餘假執行之聲請駁回。
    事實及理由
壹、程序部分：
一、按訴狀送達後，原告不得將原訴變更或追加他訴；但請求之
    基礎事實同一，或擴張或縮減應受判決事項之聲明者，不在
    此限，民事訴訟法第255 條第1 項第2 、3 款分別定有明文
    。所謂請求之基礎事實同一，係指變更或追加之訴與原因事
    實，有其社會事實上之共通性及關聯性，而就原請求所主張
    之事實及證據資料，於變更或追加之訴得加以利用，且無害
    於他造當事人程序權之保障，俾符訴訟經濟者稱之。本件原
    告原起訴請求被告乙○○應給付因其於民國95年1 月間，在
    下揭其所有之土地上興建房屋，致原告所有下述房屋受有損
    害之損害賠償；嗣原告於96年6 月25日本院言詞辯論期日，
    追加當時受僱於被告乙○○而實際在場施工之人丙○○○○
    ○○為被告。因原告起訴與事後追加之請求，均係基於被告
    乙○○及被告丙○○○○○○之行為，是否侵害原告所有之
    房屋而生之爭執，其原因事實，具有社會共通性及關聯性；
    且原告起訴時主張之事實及證據資料，於追加之訴均得加以
    利用，而被告丙○○○○○○復不爭執原告之追加請求，是
    應無礙於被告之程序保障，故其追加之訴與原起訴請求之基
    礎事實應屬同一，揆諸前開說明，自應准之。又原告原起訴
    請求被告給付損害賠償新臺幣（下同）1,058,000 元，嗣於
    審理中擴張為1,102,709 元，核屬擴張應受判決事項之聲明
    ，依上開法條之規定，應予准許。
二、次按，原告於判決確定前，得撤回訴之全部或一部；但被告
    已為本案之言詞辯論者，應得其同意，民事訴訟法第262 條
    第1 項定有明文。原告於96年6 月25日言詞辯論中，表示對
    原列為被告之名人營造有限公司撤回起訴，經被告名人營造
    有限公司之訴訟代理人於當日表示同意，則其訴訟繫屬因原
    告撤回而消滅，本院自無庸就此部分再為論斷，合先敘明。
貳、實體部分：
一、本件原告起訴主張：被告乙○○所有之高雄縣鳳山市○○○
    段128-254 地號土地，與原告所有之高雄縣鳳山市○○○段
    197-51地號土地及座落其上之門牌號碼高雄縣鳳山市○○路
    ○ 段62號房屋（下稱系爭房屋）相鄰。嗣被告乙○○於95年
    1 月間，僱用被告丙○○○○○○（下稱黃鶴鳴）於上開其
    所有之土地上興建房屋；詎被告等人竟未經原告之同意，復
    未依建築設計圖留設兩屋間之間隔距離，逕採植筋法施工，
    而於系爭房屋鑽孔、鑿洞、植入鋼筋，使兩棟房屋牆壁相連
    ，造成系爭房屋基礎沈陷，而產生1 樓大理石地板、2 至5
    樓磁磚及裝潢損壞等損害，原告因此受有修復費用1,102,70
    9 元之損害；況被告等人在使用植筋法施工之過程中，亦未
    依標準之工法施工，方導致原告所有之系爭房屋受有上開損
    害。被告乙○○既為被告黃鶴鳴之僱用人，依法自應負連帶
    賠償責任。為此，爰依民法侵權行為之法律關係，提起本訴
    。並聲明求為判決：(一)被告應連帶給付原告1,102,709 元，
    及自準備書狀繕本送達之翌日起，至清償日止，按年息5 ％
    計算之利息；(二)原告願供擔保，請准宣告假執行。
二、被告則均以：因植筋法之施工方式，為建築法所准許之施工
    方法，且無庸事先申請，客觀上應不會造成任何損害，故系
    爭房屋之受損應與被告等人採植筋法施工無關，此再由原告
    之房屋，並未傾斜，且地下室、地板、牆壁均無下陷或爆裂
    即足證之，系爭房屋受損之原因可能係原告自行加蓋5 樓所
    致；且原告主張所有系爭房屋受損害之部分，有部分先前早
    已毀損；另被告黃鶴鳴係於得第三人即原告之父林松茂之同
    意後方採植筋法施工，而施工期間原告亦未阻止植筋法之施
    工，是被告基於原告授權而採植筋法施工，並無不法侵害原
    告之權利等語置辯。原告乙○○並聲明求為判決：(一)原告之
    訴駁回；(二)如受不利判決，被告乙○○願供擔保免為假執行
    。被告黃鶴鳴則聲明求為判決：原告之訴駁回。
三、兩造所不爭執之事實：
（一）被告黃鶴鳴曾於95年1 月間，受僱於被告乙○○在被告乙
      ○○所有之前開土地上興建房屋。
（二）被告等人於興建房屋之際，確以植筋法施工，而於原告所
      有系爭房屋鑽孔、鑿洞、植入鋼筋，使兩棟房屋牆壁相連
      。
（三）原告所有之上開系爭房屋確有毀損之事實。
四、則本案之爭點即在於：
（一）原告所有之系爭房屋發生前開損害之原因？
（二）被告等人就系爭房屋之毀損是否存有故意或過失，而應負
      損害賠償責任？
五、本院之判斷：
（一）系爭房屋之損害發生原因：
    (一)系爭房屋受有前開損害之原因，經本院囑託高雄市土木技
      師工會進行鑑定之結果，認為乃被告興建房屋時，未依照
      建築設計圖留設間隔距離，且把兩棟建築物牆壁連在一起
      ，造成鄰房（即系爭房屋）基礎沈陷，從一樓樓板完成，
      增加鄰房基礎承載重量，以致產生地坪龜裂，牆壁粉刷突
      出，此有高雄市土木技師工會96年3 月14日高市土技字第
      09600764號函及隨函檢送之鑑定報告書1 份在卷可稽。由
      上開高雄市土木技師工會鑑定之結論以觀，原告所有之系
      爭房屋之所以受有前述之損害，確係因被告等人以植筋法
      施工所致。
    (二)被告固均否認上開鑑定結果，被告乙○○並提出機械實驗
      室委託試驗報告表1 份（見本院卷第135 、136 頁），欲
      證實其所為植筋法並不可能導致系爭房屋下陷。惟查前述
      高雄市土木技師公會所出具之鑑定報告書，係高雄市土木
      技師工會於96年3 月1 日，偕同兩造當事人及訴訟代理人
      至系爭房屋實地進行會勘，除確認被告確未依建築設計圖
      施工留下間隔距離外，並再根據建築物耐震設計規範、高
      雄縣鳳山市○○○段128-31、197-1 、197-3 地號地質調
      查報告書，而綜合得出上開系爭房屋受損之原因，客觀上
      尚屬可採。至被告乙○○所提出之機械實驗室委託試驗報
      告表，僅係單純就被告乙○○所自稱於植筋法施工時所使
      用之金屬螺桿進行鑑定，既未參酌現場狀況，亦未考慮其
      他可能導致系爭房屋下陷之因素，自無為被告等人有利認
      定之處。至植筋法是否為建築法所准許之施工方式，與是
      否可能導致本件系爭房屋受有損害，實屬二事而無法混為
      一談。
    (三)被告雖又稱原告所列舉之部分損害，其中有部分並非在被
      告興建房屋之過程中所產生云云，並提出照片2 幀欲實其
      說（見本院卷第137 頁、第38頁、第43頁），惟此經原告
      加以否認，並稱被告所稱之裂痕，應為地格之花紋等語；
      再經本院依職權向高雄市土木技師公會函詢之結果，原告
      所提出之上開損害，均係由被告等人施工所致，此有高雄
      市土木技師公會96年5 月2 日高市土技字第09601104 號
      函1 份在卷可稽（見本院卷第114 頁），是被告此部分之
      辯詞，亦不足為渠等有利認定之處。
    (四)又被告所稱系爭房屋可能係因原告自行加蓋5 樓方導致毀
      損云云，因此部分未據被告提出相關之證據資料供本院調
      查參酌，復與前開高雄市土木技師工會所為之鑑定相佐，
      自難遽信為實在而可為被告等人有利之認定。
（二）就被告等人就系爭房屋之毀損是否存有故意或過失，而應
      負損害賠償責任之部分：
    (一)按因故意或過失，不法侵害他人之權利者，負損害賠償責
      任；受僱人因執行職務，不法侵害他人之權利者，由僱用
      人與行為人連帶負損害賠償責任。民法第184 條第1 項前
      段、第188 條第1 項前段分別定有明文。行為人雖非故意
      ，但按其情節應注意並能注意而不注意者，或對於構成侵
      權行為之事實，雖預見其能發生，而確信其不發生者，以
      過失論；至於是否已盡注意義務，應以依一般交易上之觀
      念，認為有相當知識經驗及誠意之人所具有之注意以決之
      。
    (二)經查，系爭房屋受損原因乃被告等人未依建築設計圖，而
      採植筋法施工所導致，雖原告否認曾同意被告等人以植筋
      法施工云云，惟證人即承作當時被告乙○○水電工程之丁
      ○○，於本院審理期間，來院證稱：「（問：在興建過程
      中，原告家人或那個老先生有無到現場抗議過？）有，印
      象當中有針對房屋廣告招牌的問題有提出抗議，至於植筋
      的部分印象中沒有」等語（見本院卷第59頁）；再參以被
      告於95年1 月間即已開工，參照原告所提被告於系爭房屋
      上鑽孔、鑿洞、植入鋼筋之照片，所載日期乃95年3 月16
      日，且已進行植筋相當之面積，原告非惟並未在被告進行
      植筋初時，即加以阻止，反而遲至95年9 月27日始與被告
      進行調解（見本院卷第10頁），顯與常情大相逕庭，應可
      認被告於採植筋法施工前應已得原告同意，否則斷不能待
      工程完畢造成系爭房屋受損始提起爭訟，顯見被告等人所
      辯稱係在原告同意之下，始為植筋法之施工，應屬可信。
      被告既係在原告之同意下，方採植筋法施工，故渠等於系
      爭房屋之牆壁鑽孔、鑿洞、植入鋼筋之行為，即因在原告
      之允諾下，而無任何故意之可言。
    (三)惟雖可認原告有授權被告黃鶴鳴以植筋法施工之事實，惟
      客觀上亦可認原告允諾的範圍，應僅限於被告於系爭房屋
      之牆壁鑽孔、鑿洞、植入鋼筋，致牆壁損壞之範圍，並不
      包含系爭房屋整體之沈陷，以及其他不相關之毀損；而被
      告黃鶴鳴對房屋興建過程已有數年經驗，此經被告乙○○
      之訴訟代理人具狀陳述明確（見本院卷第128 頁），自應
      知悉及預見在採植筋法施工時，有可能產生其他損害，此
      經被告黃鶴鳴前於本院擔任證人時，亦曾來院證述：曾答
      應如果植筋法有傷害到系爭房屋之水管或線路時，願負責
      維修等語（見本院卷第54頁），即可得知。故縱在得原告
      之同意下，而可為植筋法之施工方式，仍應注意此植筋法
      之施工，有無可能導致系爭房屋下陷或產生其他之損害，
      而應採取必要之安全措施，詎被告黃鶴鳴在實際施工之過
      程中，竟未為之，其對系爭房屋之沈陷及毀損，自有過失
      ；且其上開過失行為系爭房屋之毀損間，具有相當因果關
      係甚明，故被告黃鶴鳴自應就其過失行為負侵權行為損害
      賠償責任。被告乙○○既為被告黃鶴鳴之僱用人，為兩造
      所不爭執，參照上述規定，自應與被告黃鶴鳴負連帶賠償
      責任。
六、按不法毀損他人之物者，被害人得請求賠償其物因毀損所減
    少之價額，民法第196 條定有明文。依民法第196 條請求賠
    償物被毀損所減少之價額，得以修復費用為估定之標準，但
    以必要者為限，例如修理材料以新品換舊品，應予折舊（最
    高法院77年5 月19日第9 次民事庭會議決議參照）。查被告
    等人應對系爭房屋之毀損負連帶賠償責任，已如上述；而系
    爭房屋所受之損害，參照上開高雄市土木技師工會鑑定報告
    書，係地坪龜裂、牆壁粉刷突出等；原告因此支出之修繕費
    用，包括1 樓大理石地板及2 至5 樓磁磚地板龜裂、1 至5
    樓右壁去除水泥粉光及粉刷牆壁、裝潢整修等，客觀上均應
    屬本件損害之內容而在被告等應連帶賠償之範圍內。又依所
    得稅法第51條規定，固定資產之折舊方法，未經申請者，視
    為採用平均法；各種固定資產之耐用年數，依固定資產耐用
    年數表之規定。因查系爭房屋係於77年7 月29日建造完成、
    建材為鋼筋混凝土造，有建物所有權狀（本院卷第180 頁）
    在卷可稽；而地板、牆壁油漆之耐用年限參照行政院頒固定
    資產耐用年數表說明第4 項：固定性之附屬設備無單獨使用
    價值者，其耐用年數隨其主要設備；是其耐用年數隨同鋼筋
    混凝土造房屋為50年。而系爭房屋受損期間，據原告於95年
    9 月27日就工程糾紛聲請調解，應可認至遲於95年9 月27日
    ，即已受有上開損害（使用年數自77年7 月29日起至95年9
    月27日止，約共18又1/6 年）；茲就原告請求金額之准否，
    分別判斷如下【折舊額之計算公式：殘價＝取得成本÷（耐
    用年數＋１）；折舊額＝（取得成本－殘價）×折舊率×年
    數】：
（一）一樓大理石鐵板石部分：原告主張修繕費用為材料費168,
      300 元及工資67,650元，業據其提出工料分離一覽表及估
      價單1 份為證（見本院卷第175 、177 頁）；因工資部分
      不予折舊（參照最高法院88年度台上字第423 號判決），
      故依上開計算公式計算之結果，材料費部分之折舊額應為
      59,950元【計算方式為：168,300 ÷（50＋1） ＝3,300
      ，（168,3 00－3,300） ×0 .02 ×（18＋1/6） ＝59,9
      50】，是以扣除折舊後，加計不予折舊之工資，原告得請
      求之金額為176,000 元（168,300 ＋67,650－59,950＝17
      6,000） 。
（二）二至五樓磁磚鋪設部分：原告主張修繕費用為材料費177,
      540 元及工資324,060 元，業據其提出工料分離一覽表及
      估價單1 份為證（見本院卷第175 、178 頁），除工資部
      分不折舊外，材料費部分之折舊額應為63,238元【計算方
      式為：177,540 ÷（50＋1） ＝3,481 ，（177 ,540 －3
      ,481）×0.02×（18＋1/6） ＝63,241，小數點以下均四
      捨五入】，故扣除折舊後，原告得請求之金額為438,359
      元（177,540 ＋324,060 －63,241＝438,359） 。
（三）一至五樓右壁去除水泥粉光部分：原告主張修繕費用為材
      料費52,500元及工資157,500 元，業據其提出工料分離一
      覽表及估價單1 份為證（見本院卷第175 、179 頁）；是
      以材料費部分之折舊額應為18,694元【計算方式為：52,5
      00÷（50＋1） ＝1,029 ，（52,500－1,029） ×0.02×
      （18＋1/6） ＝18,701，小數點以下均四捨五入】，故扣
      除折舊後，原告得請求之金額，包括不予折舊之工資為19
      1, 299元（52,500＋157,500 －18,701＝191,299） 。
（四）一至五樓右壁粉刷油漆部分：原告主張修繕費用為材料費
      13,650元及工資61,509元，業據其提出工料分離一覽表及
      估價單1 份為證（見本院卷第175 、179 頁），依上揭計
      算公式計算之結果，材料費部分之折舊額應為4,884 元【
      計算方式為：13,650÷（50＋1） ＝268 ，（13,650－26
      8） ×0.02×（18＋1/6） ＝4,862 ，小數點以下均四捨
      五入】，故扣除折舊後，加以不予折舊之工資，原告得請
      求之金額為70,297元（13,650＋61,509－4,862 ＝70,297
      ）。
（五）裝潢整修部分：原告主張修繕費用為材料費30,000元及工
      資50,000元，業據其提出工料分離一覽表及估價單1 份為
      證（見本院卷第175 、179 頁）；是材料費部分之折舊額
      應為10,735元【計算方式為：30,000÷（50＋1） ＝588
      ，（30,000－588） ×0.0 2 ×（18＋1/6） ＝10,686，
      小數點以下均四捨五入】，故扣除折舊後，加以不予折舊
      之工資，原告得請求之金額為69,314元（30,000＋50,000
      －10,686＝69,314）。
（六）綜上所述，原告所得請求之金額，應為945,269 元（17 6
      ,000 ＋438,359＋191,299 ＋70,297＋69,314＝945,26 9
      ），原告在此範圍內之請求，為有理由，應予准許；逾此
      範圍之請求，為無理由，應予駁回。
七、從而，原告依侵權行為之法律關係，請求被告等連帶給付原
    告945,269 元，及自96年6 月25日所出具之準備書狀繕本送
    達之翌日即96年6 月28日起至清償之日止，按週年利率5%計
    算之利息，為有理由；原告逾此範圍之請求則無理由，應予
    駁回。
八、又原告及被告乙○○均陳明願供擔保，請准宣告假執行及免
    為假執行，經核於法均並無不合，爰分別酌定相當擔保金額
    准許之。至原告敗訴之部分，原告假執行之聲請即失所附麗
    ，自應一併予以駁回。
據上論結，本件原告之訴為一部有理由，一部無理由，依民事訴
訟法第79條、第85條第2 項、第390 條第2 項、第392 條第2 項
，判決如主文。
中　　華　　民　　國　　96　　年　 　8　　月　  20　　日
                  民事鳳山分庭法　官　李怡諄
正本係照原本作成。
如不服本判決，應於送達後20日內，向本院提出上訴狀並表明上
訴理由，如於本判決宣示後送達前提起上訴者，應於判決送達後
10日內補提上訴理由書（須附繕本）。
中　　華　　民　　國　　96　　年　 　8　　月　  20　　日
                              書記官　林豐富
